臺灣彰化地方法院刑事判決　　　　　　 100年度訴緝字第20號
公　訴　人　臺灣彰化地方法院檢察署檢察官
被　　　告　謝碧玲
上列被告因偽造文書等案件，經檢察官提起公訴（87年度偵字第
2408號），本院判決如下：
    主    文
本件免訴。
    理    由
一、公訴意旨略以：被告謝碧玲與同案被告粘禮村（業經臺灣高
    等法院臺中分院92年度重上更(一)字第103 號判決確定）為夫
    妻關係，由同案被告粘禮村出任互助會會首，被告謝碧玲負
    責主要會務，召組以粘丁貴等人（如附表）為會員，每會新
    台幣（下同）2 萬元，自民國83年6 月10日起標至87年5 月
    10日止之民間互助會，旋因同案被告粘禮村經營農機生意發
    生虧損，資金週轉不靈，被告謝碧玲與同案被告粘禮村竟共
    同基於意圖為自己不法所有之概括犯意聯絡，於上開會期標
    會期間，先後在彰化縣福興鄉○○街416 之2 號住處，偽造
    載有足以表示係活會會員所出具之標單，持之行使冒標會員
    活會共8 會，並於當期向會員謊稱該期已由某會員得標，致
    會員不疑有詐，陷於錯誤，而如數交付會款，共計詐收約5
    、6 百萬元，並足以生損害於被冒標之活會會員，嗣於87年
    2 月10日，被告謝碧玲等2 人向會員宣布停標，活會會員間
    互相查詢知悉上情，始知受騙。因認被告涉犯刑法第339 條
    第1 項之詐欺取財及第216 條、第210 條之行使偽造私文書
    罪嫌等語。
二、按案件時效已完成者，應諭知免訴之判決，並得不經言詞辯
    論為之，刑事訴訟法第302條第2款、第307條定有明文。又
    被告謝碧玲前開行為後，刑法第2 條第1 項業於94年2 月2
    日修正公佈，並自95年7 月1 日起施行。修正後刑法第2條
    第1 項規定，已將新舊法律適用之「從新從輕」原則，改採
    「從舊從輕」原則，而此規定僅係規範行為後法律變更所生
    新舊法律比較適用之準據法，並非實體刑罰法律，自不生行
    為後法律變更之比較適用之問題，應逕行適用新法第2 條第
    1 項之規定，為「從舊從輕」之比較。再按追訴時效期間之
    長、短，關係是否行為人受到刑事追訴或處罰，而追訴權時
    效完成者，應依刑事訴訟法第302 條第2 款規定諭知免訴，
    而免訴判決為實體判決，因此關於追訴時效期間之修正，應
    屬實體刑罰法律變更，而有刑法第2 條第1 項之適用。依此
    ，本件被告謝碧玲行為時，刑法第80條追訴權之時效期間規
    定為：「追訴權，因左列期間內不行使而消滅：一、死刑、
    無期徒刑或10年以上有期徒刑者，20年。二、3 年以上10年
    未滿有期徒刑者，10年。三、1 年以上3 年未滿有期徒刑者
    ，5 年。四、1 年未滿有期徒刑者，3 年。五、拘役或罰金
    者，1 年。前項期間自犯罪成立之日起算。但犯罪行為有連
    續或繼續之狀態者，自行為終了之日起算。」；修正後之刑
    法第80條則規定為：「追訴權，因下列期間內未起訴而消滅
    ：一、犯最重本刑為死刑、無期徒刑或10年以上有期徒刑之
    罪者，30年。二、犯最重本刑為3 年以上10年未滿有期徒刑
    之罪者，20年。三、犯最重本刑為1 年以上3 年未滿有期徒
    刑之罪者，10年。四、犯最重本刑為1 年未滿有期徒刑、拘
    役或罰金之罪者，5 年。前項期間自犯罪成立之日起算。但
    犯罪行為有繼續之狀態者，自行為終了之日起算。」。而被
    告謝碧玲涉犯刑法第339 條第1 項之詐欺取財及第216 條、
    第210 條之行使偽造私文書2 罪之法定最重本刑均為5 年以
    下有期徒刑，則依其行為時之舊法，追訴時效期間為10 年
    ，依新法之追訴時效期間則為20年。比較新、舊法結果，以
    其行為時之舊法對其較為有利，揆諸前開修正後之刑法第2
    條第1 項前段之規定，本件自應適用被告謝碧玲行為時之舊
    法。另關於追訴權時效之停止進行，及其期間、計算，並一
    體適用修正前刑法第83條之規定，合先敘明。再按被告逃匿
    ，經本院通緝，致審判之程序不能繼續，依修正前刑法第80
    條、第83條之規定，並參照司法院大法官會議釋字第123 、
    138 號解釋及最高法院82年9 月21日第10次刑事庭會議決議
    意旨，已實施偵查及經提起訴訟，且在審判進行中，均不生
    時效進行之問題。
三、經查：本件被告謝碧玲經檢察官於87年3 月23日開始偵查（
    見臺灣彰化地方法院檢察署98年度偵字第2408號偵卷所附刑
    事告訴狀之收文章），於87年7 月8 日起訴繫屬於本院，此
    有刑事告訴狀、臺灣彰化地方法院檢察署87年度偵字第2408
    號起訴書及本院卷可參。又被告謝碧玲嗣因逃匿，經本院於
    87年10月19日發布通緝，亦有本院87年彰院鵬緝字第435 號
    通緝書在卷可稽。本件被告謝碧玲被訴犯罪行為終了日為87
    年2 月10日（即宣布停標日），故其追訴權時效應自該日起
    算，而被告謝碧玲被訴涉犯刑法第339 條第1 項及第216 條
    、第210 條罪嫌，2 罪之最重本刑均為有期徒刑5 年，依上
    述修正前刑法第80條第1 項第2 款規定，追訴權時效均為10
    年，惟檢察官自87年3 月23日開始偵查，暨偵查終結起訴繫
    屬本院審理，迄本院發布通緝日即87年10月19日止之期間，
    依前開解釋意旨，此時追訴權既無不行使之情形，自不生時
    效進行之問題，亦應予以加計（合計6 月又28日），再加計
    因被告通緝，致本案審判程序不能開始，而停止追訴權時效
    進行持續所達上開追訴權時效期間之4 分之1 期間（即2 年
    6 月），本件追訴權時效依修正前之規定應至100 年3 月8
    日完成。是被告謝碧玲所涉前揭罪嫌之追訴權時效既已完成
    ，依照前開說明，爰不經言詞辯論，逕為諭知免訴之判決。
據上論斷，應依刑事訴訟法第302條第2款、第307條，判決如主
文。
中    華    民    國   100    年    3     月    24    日
                  刑事第六庭  審判長  法  官  葛永輝
                                      法  官  楊舒嵐
                                      法  官  黃玉琪
以上正本證明與原本無異。
如不服本判決應於收受判決後10日內向本院提出上訴書狀，並應
敘述具體理由；其未敘述上訴理由者，應於上訴期間屆滿後20日
內向本院補提理由書（均須按他造當事人之人數附繕本）「切勿
逕送上級法院」。
告訴人或被害人對於判決如有不服具備理由請求檢察官上訴者，
其上訴期間之計算係以檢察官收受判決正本之日期為準。
中    華    民    國   100    年    3     月    24    日
                                      書記官  黃得翔